臺灣高等法院花蓮分院刑事判決　　　　　　九十一年度上易字第一七號
　　上　訴　人　臺灣花蓮地方法院檢察署檢察官
　　被　　　告　乙○○
右列上訴人因被告詐欺案件，不服臺灣花蓮地方法院九十年度易字第七十七號中華民
國九十一年五月十四日第一審判決( 起訴案號：臺灣花蓮地方法院檢察署八十九年度
偵續字第三八號 )，提起上訴，本院判決如左：
    主  文
原判決撤銷。
乙○○意圖為自己不法之所有，以詐術使人將本人之物交付，累犯，處有期徒刑陸月
，如易科罰金，以佰元折算壹日。
    事  實
乙○○曾於八十三年十二月間因重利罪，經台灣花蓮地方法院判處有期徒刑六月確定
，於八十四年一月二十日執行完畢，仍不知悔改，其曾經營土地代書事務所，熟稔土
地法規，意圖為自己不法之所有，明知花蓮縣秀林鄉○○段八一七號土地地目為「林
」，分區使用編定為「山坡地保育區農牧用地」，且為原住民保留地，不得經營休閒
旅遊俱樂部茶藝館，亦不得移轉所有權，於民國八十八年八月間，向甲○○謊稱：「
其將在花蓮縣秀林鄉○○段八一七地號土地上經營茶藝館、休閒旅館等業務，並已取
得該地所有權，且保證於八十八年十月十日以前完成對外休閒服務」僅差三位股東即
額滿云云，使甲○○陷於錯誤同意入股，而將三十萬元（新台幣下同）現金交付予乙
○○，嗣後遲遲未完成休閒旅遊俱樂部、茶藝館，甲○○始悉受騙。
案經甲○○訴請臺灣花蓮地方法院檢察署偵查起訴。
    理  由
一訊之被告乙○○矢口否認有何前揭詐欺犯行，辯稱：「我之前有開發山坡地，後來
  人數太少就沒有開發，地確實是我買的，名義是原住民地主的，花蓮縣吉安鄉○○
  段五七九五號土地與花蓮縣秀林鄉○○段八一七地號土地彼此相鄰，開發花蓮縣吉
  安鄉○○段五七九五號土地時曾被移送法辦，後來經檢察官為不起訴處分，我有向
  花蓮縣政府申請水土保持計劃，我在該土地上投資了二千多萬元，已完成三分之二
  ，後來因財力不足，而無法如期完成，我當時邀他入股時，還在建設中，已整地完
  成，原本市農會有二、三十名同事要加入，後來沒有加入。並非要經營旅館，因為
  當地也有很多茶藝館，事先並不知道該處不得經營茶藝館，且因景氣不佳，於八十
  九年二月間起尚有其他負債，故尚未返還該筆款項，但一定會還款等語。然查：
  (一)被告如何於前揭時地向告訴人甲○○施以詐術，使告訴人陷於錯誤，而交付財物
    等情，迭據告訴人甲○○於原審偵審中及本院調查時指訴甚詳，並有八十八年八
    月十日被告與告訴人簽訂之山之旅休閒經營股東契約書一紙及告訴人提出之山之
    旅休閒俱樂部設施規劃區域導覽圖、特約加盟店一欄表等件，而花蓮縣秀林鄉○
    ○段八一七地號土地之使用分區編定為「山坡地保育區農牧用地」，依法並不能
    經營休閒旅遊俱樂部或茶藝館，亦有花蓮縣政府（八九）府地用字第一三六六Ｏ
    八號及九Ｏ府旅工字第一Ｏ九七六二號函在卷可稽（見偵續字三八號卷第三十八
    頁、原審卷第一三六頁），且被告於八十七年五月二十七日開發花蓮縣吉安鄉○
    ○段五七九五號土地時，即為花蓮縣警察局會同吉安鄉公所當場查獲，有臺灣花
    蓮地方法院檢察署八十八年偵字第二五三八號不起訴處分書一份在卷可稽，並經
    本院調閱上開卷證審認屬實，則被告應於八十七年五月二十七日即已知悉該地段
    不得開發，何況被告亦自承僅找告訴人甲○○一人參加投資，被告既自承經營代
    書事務所（遠東土地代書）（見原審卷第四十六頁及上開所調偵查卷第三十八頁
    素行調查表），對於「林」地可否經營休閒旅遊俱樂部或茶藝館，自知之甚詳，
    竟向告訴人詐稱可以開發經營，使其陷於錯誤而交付金錢，自有使用詐術，迄今
    又未將股款全部返還，而有不法所有之意圖甚明。
  (二)依告訴人所提出之前開山之旅導覽圖所示，最上面一區為野營區、烤肉區、露營
    區、渡假小木屋（見原審卷第一ＯＯ頁、該圖並有小木屋群）、渡假小木屋即屬
    休閒旅館，為其經營山之旅業務之一部分，為眾所週知之事實，被告所辯其非經
    營旅館業務，即不足採信。
  (三)證人蔡政璁雖於原審證稱：「伊在告訴人加入股東之前，有招募會員，伊有入會
    但未入股，入會不用繳資金，只負責招募會員，伊有招到會員約十多位，會員需
    繳一年會費，福利是享有折扣。「山之旅」正在建設中，尚未完成，伊有帶會員
    去看，並告知會員。係告訴人告知伊該處不得經營茶藝館，伊才知道」等語。另
    證人田耀華則證稱：「被告於兩年前有提到在山上做休閒俱樂部，被告有帶伊看
    地點，該地有整地、種樹且有水池造景，說要做藥草浴及小木屋泡茶用，有說要
    招股，一股三十萬元，請我問農會同事有無意願入股，被告有拿相片給我看，農
    會同事並無人願意入股，被告說花了好幾百萬元」等語，但據告訴人指稱：「被
    告說是合法經營，所以我才入股」（見原審卷第八十九頁）、「被告說尚有農會
    其他人要投資，但經我查證只有我一人，當初被告說還差三位就額滿．．．」（
    見同上卷第十二頁），被告並於股東契約書，保證產權確係被告所有，及產權清
    楚（其實原住民保留地不能移轉，見契約書第二條），且言明於八十八年十月十
    日前完成正式對全省會員提供休閒服務（被告亦坦承有保證會至八十八年十月十
    日完成對會員提供之休閒服務（見偵續卷第十四頁），凡此均係被告施用詐術之
    手段，上開證人之證言，自不足據為有利被告之認定。
  (四)被告雖另辯稱伊已花費一、二千萬元，並提出估價單、工人工資單、山坡地支出
    明細表等件為證，但該地既無法從事經營茶藝館等行業，為被告所明知，已如前
    述，縱令被告曾花費經營，但其既以詐術騙使他人入股，迄今又未將款項返還，
    其有詐欺犯行，已臻明確，上開證據均係被告自行制作之文件，自難採信。證人
    張瑞冰所證係被告另開發吉安鄉○○段五七九五號土地之事，因該地與系爭土地
    相距並非遙遠（該證人稱有三公里），又屬同一山區，被告身為代書，亦知該區
    不得作為營業之用，上開證人之證言，亦不足採為有利被告之證據。
  綜上所述，被告前開之辯解，均係諉卸刑責之詞，不足採信，事證明確，被告犯行
  足以認定。
二核被告所為係犯刑法第三百三十九條第一項之詐欺罪，被告曾於八十三年十二月間
  ，因重利罪，經台灣花蓮地方法院判處有期徒刑六月確定，於八十四年一月廿日執
  行完畢，有被告前科紀錄表在卷可稽，五年以內再犯有期徒刑以上之本罪，為累犯
  ，應依法加重其刑，原審諭知被告無罪，雖非無見。然查被告應成立詐欺罪，已詳
  如前述，檢察官執此指摘原判決不當，為有理由，自應將原判決撤銷改判。爰審酌
  被告有犯罪前科，品行不良，行為後又否認犯行，並無悔意，及被害人所受損害之
  程度（事後未返還三十萬元予告訴人）等一切情狀，量處有期徒刑六月，同時諭知
  易科罰金之折算標準，以示懲儆。
據上論斷：應依刑事訴訟法第三百六十九條第一項前段，第三百六十四條，第二百九
十九條第一項前段，刑法第三百三十九條第一項，第四十七條，第四十一條第一項前
段，罰金罰鍰提高標準條例第一條前段，第二條判決如主文。
本案經檢察官崔紀鎮到庭執行職務。
中      華      民      國      九十一    年    八      月     八      日
                                    審判長法官  謝  志  揚
                                          法官  賴  淳  良
                                          法官  莊  謙  崇
右正本證明與原本無異。
本件不得上訴。
                                        書記官  林  明  智
中      華      民      國      九十一    年    八      月      八      日
